【裁判字號】    99,家聲,17
【裁判日期】    990826
【裁判案由】    處分受監護人之財產
【裁判全文】
臺灣澎湖地方法院民事裁定              99年度家聲字第17號
聲  請  人  丙○○
            乙○○
相  對  人  甲○○
即受監護宣
告人
上列聲請人聲請處分受監護人之財產事件，本院裁定如下：
    主    文
聲請駁回。
聲請程序費用新臺幣壹仟元由聲請人負擔。
    理    由
一、本件聲請意旨略以：聲請人丙○○、乙○○分別為相對人之
    父、母，相對人前經本院以99年度監宣字第1號民事裁定宣
    告為受監護宣告之人，並選定聲請人丙○○擔任其監護人，
    併指定聲請人乙○○為會同開具財產清冊之人在案。茲因相
    對人目前無謀生能力，且體弱多病，需要相當之生活費用及
    醫療費用支出，故須出售相對人名下登記之財產以籌措所需
    各項費用，爰聲請准予聲請人處分相對人所有坐落澎湖縣馬
    公市○○段564地號、持分四分之一、面積300.38平分公尺
    之土地等語。
二、按監護開始時，監護人對於受監護人之財產，應依規定會同
    遺囑指定、當地直轄市、縣（市）政府指派或法院指定之人
    ，於2 個月內開具財產清冊，並陳報法院。於前條之財產清
    冊開具完成並陳報法院前，監護人對於受監護人之財產，僅
    得為管理上必要之行為。監護人對於受監護人之財產，非為
    受監護人之利益，不得使用、代為或同意處分。監護人為下
    列行為，非經法院許可，不生效力：一、代理受監護人購置
    或處分不動產。二、代理受監護人，就供其居住之建築物或
    其基地出租、供他人使用或終止租賃，民法第1113條準用同
    法第1099條第1 項、第1099條之1 、第1101條第1 項、第2
    項分別定有明文。故受監護宣告人之監護人，應與會同開具
    財產清冊之人，共同將受監護宣告人之財產，開具財產清冊
    陳報法院，若未陳報，監護人僅得為管理上必要之行為，而
    不得處分。另監護人若欲處分受監護宣告人之不動產，更應
    基於受監護宣告人之利益且經法院裁定許可後，始得為之。
三、經查，聲請人主張相對人前經本院以99年度監宣字第1號民
    事裁定宣告為受監護宣告之人，並選定聲請人丙○○擔任其
    監護人，併指定聲請人乙○○為會同開具財產清冊之人等情
    ，業據聲請人提出戶籍謄本、本院99年度監宣字第1號民事
    裁定及確定證明書為證，自堪信為真實。惟聲請人丙○○迄
    今並未會同本院指定之會同開具財產清冊人即聲請人乙○○
    ，開具相對人之財產清冊向本院陳報，有聲請人及相對人之
    前案紀錄表在卷可稽，並經本院依職權調閱前開監護宣告卷
    宗核閱無誤，是依前揭規定，聲請人於開具財產清冊陳報法
    院前，聲請人丙○○就相對人之財產僅得為「管理上之必要
    行為」，不得聲請法院准予「處分」。從而，本件聲請人未
    依法陳報財產清冊，逕行向本院聲請處分受監護宣告人之不
    動產，於法未合，應予駁回，爰裁定如主文。
中    華    民    國    99    年    8     月    26    日
                      家事法庭  法  官  李宛玲
以上正本係照原本作成。
如對本裁定抗告，須於裁定送達後10日之不變期間內，向本院提
出抗告狀。
中    華    民    國    99    年    8     月    26    日
                                書記官  劉竹苞

司法院資訊處製作；財團法人民間司法改革基金會備份。
